【裁判字號】    99,小抗,1
【裁判日期】    990809
【裁判案由】    返還保證金
【裁判全文】
臺灣基隆地方法院民事裁定               99年度小抗字第1號
抗  告  人  甲○○
上列抗告人與相對人順欣興業股份有限公司間返還保證金事件，
抗告人對於中華民國99年４月30日本院99年度基小調字第0200號
裁定提起抗告，本院第二審合議庭裁定如下：
    主  文
原裁定廢棄。
    理  由
一、本件抗告意旨略以：伊於民國（下同）86年間向相對人購買
    基隆市○○區○○路85巷38-4號３樓一戶預售屋時，曾預繳
    １筆裝潢保證金新臺幣（下同）３萬元予相對人，約定相對
    人應於裝潢完成後返還予伊，詎相對人迄未返還；因該筆裝
    潢保證金之返還，依民事訴訟法第12條之規定，應以買賣房
    屋契約地點為履行地，又買賣房屋係屬「消費行為」，依消
    費者保護法第47條之規定，「消費訴訟，得由消費關係發生
    地之法院管轄。」故本件依民事訴訟法第12條及消費者保護
    法第47條之規定，本院應有管轄權；原審法院以本院無管轄
    權，將之移送於臺灣臺北地方法院，自有違誤，為此提起抗
    告，請廢棄原裁定等語。
二、按「對於私法人或其他得為訴訟當事人之團體之訴訟，由其
    主事務所或主營業所所在地之法院管轄。」又「聲請調解之
    管轄法院，準用民事訴訟法第一編第一章第一節之規定。」
    民事訴訟法第２條第２項及第0405條第３項固定有明文。惟
    「消費訴訟，得由消費關係發生地之法院管轄。」消費者保
    護法第47條亦定有明文。
三、查本件抗告人於原審係主張：伊於86年間向相對人購買基隆
    市○○區○○路85巷38-4號３樓一戶預售屋時，曾預繳１筆
    裝潢保證金３萬元予相對人，約定相對人應於裝潢完成後返
    還予伊，詎相對人迄未返還等情，故起訴請求被告應給付伊
    ３萬元及遲延利息；是依原告所訴之事實，可認為係消費者
    保護法第47條定之「消費訴訟」（參見馮震宇、姜志俊、謝
    穎青、姜炳俊合著「消費者保護法解讀」第0235頁），得由
    消費關係發生地之法院管轄（參見朱伯松著「消費者保護法
    論」第39頁至40頁）。而本件「消費關係發生地」又係在本
    院轄區內之「基隆市中山區」，故本院對於本件確有管轄權
    。原審法院以本院無管轄權，將之移送臺灣臺北地方法院，
    自有未合，抗告人之抗告為有理由，爰由本院將原裁定廢棄
    。至「因契約涉訟者，如經當事人定有債務履行地，得由該
    履行地之法院管轄。」民事訴訟法第12條固定有明文。惟此
    係指當事人所簽訂之契約明文定有債務履行地者而言（民法
    第0314條所定之清償地，並非此處所指之「經當事人定有債
    務履行地」）。本件抗告人並未提出兩造簽訂之「買賣契約
    書」，無從證明兩造有明確約定「債務履行地」，定本件訴
    訟之第一審管轄法院，自與民事訴訟法第12條之規定無關，
    併予敘明。
四、據上論結，本件抗告為有理由，依民事訴訟法第0436條之32
    第３項、第0495之１第１項、第0450條，裁定如主文。
中    華    民    國    99    年    8     月    9     日
            民事庭審判長法  官  蔡聰明
                        法  官  邰婉玲
                        法  官  林金發
以上正本係照原本作成。
本裁定除以適用法規顯有錯誤為理由外，不得再抗告。
如提起再抗告，應於收本裁定達後10日內向本院提出再抗告狀，
並繳納再抗告裁判費新臺幣1,000.元。
中    華    民    國    99    年    8     月    9     日
                    法院書記官  莊國南

司法院資訊處製作；財團法人民間司法改革基金會備份。
